【裁判字號】    99,上訴,37
【裁判日期】    990415
【裁判案由】    違反毒品危害防制條例
【裁判全文】
臺灣高等法院花蓮分院刑事判決          99年度上訴字第37號
上  訴  人
即  被  告  乙○○
上列上訴人因違反毒品危害防制條例案件，不服臺灣花蓮地方法
院中華民國98年12月25日98年度訴字第358號第一審判決（起訴
案號：臺灣花蓮地方法院檢察署98年度毒偵字第377號），提起
上訴，本院判決如下：
    主  文
原判決撤銷。
乙○○施用第一級毒品，累犯，處有期徒刑捌月。
    事  實
一、乙○○曾有恐嚇、違反肅清煙毒條例、違反麻醉藥品管理條
    例、違反毒品危害防制條例等多項前科紀錄，其中曾因違反
    肅清煙毒條例案件，經法院判處有期徒刑3年6月確定；又因
    違反麻醉藥品管理條例案件，經法院判處有期徒刑4月確定
    ，前開2案件嗣經裁定應執行有期徒刑3年10月；另因違反肅
    清煙毒條例等案件，經法院判處應執行有期徒刑4年確定，
    接續執行；再因施用毒品，經台灣花蓮地方法院以87年度毒
    聲字第204號裁定送臺灣花蓮看守所附設勒戒所觀察、勒戒
    後，認無繼續施用毒品之傾向，由臺灣花蓮地方法院檢察署
    檢察官於87年11月20日以87年度偵字第2756、3870號為不起
    訴處分確定；又因施用毒品，經台灣花蓮地方法院以88年度
    毒聲字第401號裁定送觀察、勒戒後，有繼續施用毒品傾向
    ，而再經該院裁定令入戒治處所施以強制戒治，並由該院以
    88年度訴字第287號，就施用第一級毒品部分判處有期徒刑
    10月，就施用第二級毒品部分判處有期徒刑6月，應執行有
    期徒刑1年2月確定，接續執行，於94年7月14日縮短刑期假
    釋出監，同年9月15日假釋期滿，所餘刑期內未經撤銷假釋
    ，其未執行之刑，以已執行論。
二、嗣於95年間又因施用毒品，經台灣花蓮地方法院以95年度毒
    聲字第111號裁定應送勒戒處所觀察、勒戒，經觀察、勒戒
    後，因有繼續施用毒品之傾向，再經該院以96年度毒聲字第
    31號裁定令入戒治處所施以強制戒治，其期間為6個月以上
    ，至無繼續強制戒治之必要為止，但最長不得逾1年，經提
    起抗告，復經本院96年度毒抗字第7號駁回抗告確定，於97
    年1月17日停止戒治出所，並由臺灣花蓮地方法院檢察署檢
    察官以97年度戒毒偵字第9號不起訴處分確定。
三、詎乙○○仍未戒除毒癮，竟於前受強制戒治執行完畢釋放後
    5年內，於98年6月16日上午9時許，在花蓮縣新城鄉○○村
    ○○路26號住處，將海洛因、安非他命混合放在玻璃球內燒
    烤之方式，同時施用海洛因、安非他命1次。嗣於98年6月16
    日下午4時40分許，在花蓮縣花蓮市○○路○段明星大樓前因
    行跡可疑，經警方盤查發現其為調驗行方不明之治安顧慮人
    口，經其同意由警採集其尿液送驗，結果呈嗎啡及安非他命
    之陽性反應，因而查獲上情。
四、案經花蓮縣警察局花蓮分局報告偵辦。
    理  由
一、上揭事實，業據被告乙○○坦承不諱，並有慈濟大學濫用藥
    物檢驗中心檢驗總表、毒品尿液檢體採集送驗紀錄表等證據
    在卷可稽。經查，送驗之尿液檢體（甲、乙瓶），均係被告
    親自排放、裝瓶、封緘，業據被告自承在卷（警卷第3頁、
    原審卷第44頁），檢驗時亦未發現疑似封緘破壞情形，有慈
    濟大學濫用藥物檢驗中心函可稽。另被檢出安非他命、嗎啡
    陽性反應之尿液檢體乙瓶，該DNA型別，與被告唾液中檢得
    之DNA型別相符，亦有內政部警政署刑事警察局鑑驗書可稽
    （原審第69頁）。是尿液檢體（乙瓶）係被告親自排放封裝
    無誤，且該檢體於送驗時封緘並未遭破壞，應無尿液遭污染
    或調包之顧慮。至於被告所排放之甲乙瓶尿液檢體檢驗結果
    不一致之情形，依原審去函詢問慈濟大學濫用藥物檢驗中心
    ，據該中心98年9月21日慈大藥字第98092110號答覆稱，依
    行政院衛生署管制藥品管理局採驗尿液實施辦法規定，若尿
    液檢體不足時，採尿人員可每隔30分鐘提供約250毫升之飲
    用水以促進排尿，但提供之總水量不得超過750毫升為限，
    另外採尿人員應先將2次採集之尿液混合後，再分裝成甲乙
    瓶，而一般造成甲乙瓶尿液顏色不同的原因，多為採尿人員
    將不同時間採集的尿液直接分裝於甲瓶及乙瓶，而未先進行
    混合，因為甲乙瓶尿液於不同時間採集，加上藥物代謝之特
    性，故容易出現甲乙瓶檢驗濃度不一致之情形（見原審卷第
    55頁至第56頁）。本案依證人即警員陳清雄於原審證述，其
    採集被告尿液檢體時，因被告尿液量不足，故給被告喝水後
    ，先後採得甲、乙瓶尿液，時間間隔約40分鐘，並未加以混
    合後分裝成2瓶等情，參諸慈濟大學濫用藥物檢驗中心之說
    明，檢驗結果甲瓶尿液檢體呈毒品陰性反應，乙瓶尿液檢體
    卻呈陽性反應，應可認係被告體內代謝毒品時間不同所致。
    足證被告自白與事實相符，堪信真實。又被告有事實欄所示
    施用毒品之前科及強制戒治執行之情形，其於強制戒治執行
    完畢釋放後之5年以內，再犯本案施用毒品案件，有臺灣高
    等法院被告前案紀錄表1份在卷可查。是以本件事證已臻明
    確，被告犯行堪予認定，應依法論科。
二、核被告乙○○所為，係犯毒品危害防制條例第10條第1項之
    施用第一級毒品罪及同條例第10條第2項之施用第二級毒品
    罪。被告施用前持有第一級毒品海洛因與第二級毒品安非他
    命之低度行為，均為施用之高度行為所吸收，不另論罪。又
    被告一行為同時施用第一級毒品海洛因及第二級毒品安非他
    命，為係一行為觸犯上開二罪，屬想像競合，應依刑法第55
    條從一重以毒品危害防制條例第10條第1項施用第一級毒品
    罪處斷。查被告有上述犯罪前科及刑之執行情形，此有臺灣
    高等法院被告前案紀錄表各1份在卷可稽，其於有期徒刑執
    行完畢5年以內故意再犯本件有期徒刑以上之罪，為累犯，
    應依刑法第47條第1項之規定加重其刑。
三、爰審酌被告乙○○有多次施用毒品犯罪前科，素行不佳，其
    於矯治後再犯本件施用毒品罪，顯無改過之意，惟念其施用
    毒品乃戕害自己身心健康，尚未危及他人，犯後坦承犯行之
    態度良好，兼衡其生活狀態、智識程度、犯罪之動機等一切
    情狀，乃量處如主文所示之刑，以示懲儆。
四、原審認定被告施用第一級毒品海洛因及第二級毒品安非他命
    犯罪並予科刑，固非無見。惟未究明被告係同時或分次施用
    第一、二級毒品之情，而予數罪併罰，自應由本院予以撤銷
    改判。
據上論斷，應依刑事訴訟法第369條第1項前段、第364條、第299
條第1項前段、毒品危害防制條例第10條第1項、第2項、刑法第
11條前段、第47條第1項、第55條，判決如主文。
本案經檢察官甲○○到庭執行職務。
中    華    民    國    99    年    4     月    15    日
                刑事庭審判長法  官  謝志揚
                            法  官  賴淳良
                            法  官  劉雪惠
以上正本證明與原本無異。
如不服本判決，應於收受送達後10日內向本院提出上訴書狀，其
未敘述理由者，並得於提起上訴狀後10日內向本院補提理由書（
均須按他造當事人之人數附繕本）「切勿逕送上級法院」。
告訴人或被害人如對於本判決不服者，應具備理由請求檢察官上
訴，其上訴期間之計算係以檢察官收受判決正本之日期為準。
中    華    民    國    99    年    4     月    15    日
                            書記官 李德霞
附錄本判決論罪科刑法條:
毒品危害防制條例第10條第1項、第2項
施用第一級毒品者，處6月以上5年以下有期徒刑。
施用第二級毒品者，處3年以下有期徒刑。

司法院資訊處製作；財團法人民間司法改革基金會備份。
